臺灣高等法院臺中分院刑事判決
111年度上訴字第534號

上  訴  人  
即  被  告  楊杰承


上列上訴人即被告因傷害案件，不服臺灣臺中地方法院110年度
訴字第1348號中華民國110年12月23日第一審判決（起訴案號：
臺灣臺中地方檢察署110年度偵字第5586號），提起上訴，本院
判決如下：
    主  文
上訴駁回。
    事  實
一、楊杰承於民國109年12月25日凌晨0時許，與親友一同搭乘王
    ○○駕駛之UBER車輛（下稱甲車），因細故與王○○發生口角後
    ，雙方遂於臺中市南區建國北路1段與大慶街2段交岔路口附
    近下車理論，楊杰承即基於傷害之犯意，於同日凌晨0時7分
    許，徒手出拳攻擊（起訴書誤載為用手及腳攻擊）王○○左胸
    ，致王○○摔倒在地，並因而受有左側胸壁挫傷之傷害。
二、案經王○○訴由臺中市政府警察局第三分局移送臺灣臺中地方
    檢察署檢察官偵查起訴。
    理  由
一、證據能力之說明：
  ㈠被告以外之人於審判外之陳述，雖不符刑事訴訟法第159條之
    1至第159條之4之規定，而經當事人於審判程序同意作為證
    據，法院審酌該言詞陳述或書面陳述作成時之情況，認為適
    當者，亦得為證據；當事人、代理人或辯護人於法院調查證
    據時，知有同法第159條第1項不得為證據之情形，而未於言
    詞辯論終結前聲明異議者，視為有前項之同意，刑事訴訟法
    第159條之5亦有明文，而該條規定之立法意旨，在於確認當
    事人對於傳聞證據有處分權，得放棄反對詰問權，同意或擬
    制同意傳聞證據可作為證據，屬於證據傳聞性之解除行為，
    如法院認為適當，不論該傳聞證據是否具備刑事訴訟法第15
    9條之1至第159條之4所定情形，均容許作為證據，不以未具
    備刑事訴訟法第159條之1至第159條之4所定情形為前提（最
    高法院104年度第3次刑事庭會議決議參照）。經查，本院下
    列所引用之供述證據，被告楊杰承及檢察官分別於原審與本
    院準備程序時均已表示同意有證據能力（原審卷第73至74頁
    、本院卷第51至52頁），且迄至本院言詞辯論終結前，亦皆
    未聲明異議，可認均同意作為本案證據，本院審酌該等證據
    之取得過程並無瑕疵，與本案待證事實間復具有相當之關聯
    性，以之為本案證據尚無不當，認為得為本案之證據，是依
    刑事訴訟法第159條之5之規定，均有證據能力。
  ㈡又刑事訴訟法第159條第1項所謂「被告以外之人於審判外之
    言詞或書面陳述」，並不包含「非供述證據」在內，其有無
    證據能力，自應與一般物證相同，端視其取得證據之合法性
    及已否依法踐行證據之調查程序，以資認定（最高法院97年
    度台上字第3854號刑事判決可資參照）。本判決所引用下列
    之非供述證據，與本案犯罪事實具有關聯性，均係執法人員
    依法取得，亦查無不得作為證據之事由，且均踐行證據之調
    查程序，依法自得作為證據。　　
二、認定事實所憑之證據及理由：　　
　㈠被告楊杰承於原審固坦承有於前揭時、地，與告訴人王○○發
    生口角等情，惟矢口否認有何傷害犯行，辯稱：當時在甲車
    上我想丟垃圾，但因為告訴人態度很差，我們才會發生口角
    ；後來我們下車後，告訴人要對我衝撞，隨即被跟我同行的
    友人阻止，我也被友人架住，根本沒有出手攻擊告訴人云云
    （原審卷第69、112頁）。經查：
　⒈被告於109年12月25日凌晨0時許，與親友一同搭乘告訴人駕
    駛之甲車，因細故與告訴人發生口角後，雙方遂於臺中市南
    區建國北路1段與大慶街2段交岔路口附近下車理論，告訴人
    隨後摔倒在地，並受有左側胸壁挫傷之傷害等情，業據被告
    於偵查及原審審理中供述明確（偵卷第73頁、原審卷第69、
    112頁），核與告訴人於警詢、偵查及原審審理中之陳述或
    證述情節大致相符（偵卷第23至25、72頁、原審卷第103至1
    07頁），並有案發現場路口監視器錄影畫面翻拍照片（偵卷
    第43至45頁）、原審勘驗甲車行車紀錄器錄音檔案及案發現
    場路口監視器錄影畫面之勘驗筆錄（原審卷第70至72頁）、
    澄清綜合醫院中港分院109年12月25日診斷證明書、弘濟堂
    中醫診所110年2月24日診斷證明書、費用明細證明（偵卷第
    41、75至77頁）、澄清綜合醫院中港分院及弘濟堂中醫診所
    檢送之告訴人病歷資料（偵卷第102至109之1、113至115頁
    ）在卷可稽，此部分之事實，堪以認定。
　⒉復經原審勘驗案發現場之路口監視器錄影畫面，勘驗結果如
    下：
  ⑴於畫面時間109年12月25日00:06:43許，甲車朝畫面左側下方
    行駛並停靠路旁，隨後於00:06:53許，告訴人及被告分別從
    甲車駕駛座、副駕駛座下車，其餘乘客則自後座下車，被告
    與告訴人下車後即發生口角爭執，並相互靠近、推擠，隨即
    該2人被旁人勸阻拉開，然仍持續口角衝突。
  ⑵嗣被告與告訴人不顧旁人勸阻，各自衝向對方，於00:07:34
    許，被告身體接觸告訴人，被告以左手出拳朝告訴人前胸揮
    打，告訴人因而向後傾倒，被告則持續向前，復以右手出拳
    朝告訴人方向揮打，告訴人即向後倒地，並於起身後衝向被
    告，但隨即被旁人阻止，同時被告亦被旁人阻止並拉離告訴
    人，然被告與告訴人仍持續口角衝突。之後告訴人進入甲車
    、被告則由1名乘客攙扶並離開畫面範圍。
　　上開勘驗結果，有原審勘驗筆錄在卷可證（原審卷第71頁）
    ，可知被告與告訴人在前揭案發地點下車後，均不顧旁人勸
    阻，仍持續口角衝突，並各自衝向對方，被告復徒手出拳毆
    打告訴人前胸，是被告確有傷害之主觀犯意及客觀犯行，堪
    以認定。又告訴人所受傷害與其本案遭被告徒手揮拳攻擊前
    胸之情狀相符，堪信告訴人所受前揭傷害，與被告本案傷害
    行為具相當因果關係甚明。
  ⒊公訴意旨雖認被告本案係用手及腳攻擊告訴人左側胸壁等情
    ，且告訴人於警詢及偵查中復均陳稱：當時被告用腳踢我等
    語（偵卷第25、72頁）。然經原審勘驗案發現場之監視器錄
    影畫面，可見被告僅係徒手出拳朝告訴人前胸毆打，並未以
    腳踢、踹告訴人；且證人即告訴人王○○於原審審理中證稱：
    我印象中當時被告是用腳踢我，但可能因為夜間場面混亂，
    故我不太確定被告當時到底是出拳還是用腳攻擊，實際情況
    應以監視器錄影畫面為準等語（原審卷第106至107頁），明
    確證稱其對於被告案發時之攻擊方式記憶不清等語，是依卷
    存證據，尚難認定本案有公訴意旨所指被告以腳踢告訴人左
    側胸壁之事實，此部分起訴意旨容有誤會，應予更正。
  ⒋被告雖以上開情詞置辯，另證人即被告同行友人江○○於檢察
    事務官調查中亦證稱：當時被告與告訴人在車上有衝突，並
    於下車後持續爭執，我們同行友人擔心發生事故，就由我拉
    著被告，其他人拉著告訴人，整個過程被告及告訴人沒有打
    起來或受傷，也沒有人倒地云云（偵卷第96頁）。然被告之
    辯詞及證人江○○上開證述內容，均與原審前揭勘驗筆錄所示
    案發現場內容顯不相符，且依原審上開勘驗筆錄，可見被告
    於案發時，先不顧旁人勸阻而衝向告訴人，並揮拳毆打告訴
    人前胸，致告訴人倒地，隨後即遭同行友人拉開，若證人江
    ○○於案發時確係在現場勸阻被告，則其對於被告斯時無視其
    阻擋而執意出拳攻擊告訴人，致告訴人倒地受傷等情，自難
    諉為不知。是被告此等辯詞顯與事實不符；證人江○○上開證
    述內容，則係刻意迴護被告之詞，俱無足採。
  ㈡嗣被告上訴本院後，於刑事上訴理由狀已載稱：「本件上訴
    人即被告楊杰承經庭後仔細閱覽路口監視光碟後，願為認罪
    陳述，…」等語。並說明：「本案案發時上訴人已帶有酒意
    ，是對當時行為過程記憶不甚清晰，而原審當庭勘驗路口監
    視光碟時，因播放速度較快、當下無法辨認影像，故於原審
    審理時仍為無罪抗辯。惟經庭後上訴人再以慢速播放、反覆
    檢視後，始能確認影像內容；…，仍願就原審判決所載犯罪
    事實為認罪之意思表示」等語（本院卷第13頁）等情，更堪
    認被告在本件案發時、地確有前揭傷害告訴人之犯行無訛。
  ㈢綜上所述，被告於原審辯稱未攻擊告訴人云云，與卷內客觀
    事證不符，委無足採。本案事證明確，被告前揭犯行堪可認
    定，應依法論科。
三、核被告本件所為，係犯刑法第277條第1項之傷害罪。
四、原審以被告楊杰承本案之前揭事證明確，適用刑法第277條
    第1項、第41條第1項前段，刑法施行法第1條之1第1項等之
    規定，並以行為人之責任為基礎，並審酌被告僅因細故而與
    告訴人發生爭執，不思以理性溝通，竟以上揭手段傷害告訴
    人，致告訴人受有左側胸壁挫傷傷害，所為實無足取；並斟
    酌被告本案犯罪手段、告訴人所受傷害非鉅，及被告犯後否
    認犯行，經原審勘驗案發現場之監視器錄影畫面後，仍辯以
    其並無出手攻擊告訴人云云，且迄未與告訴人成立調解或賠
    償其損害之態度；兼衡被告自述之智識程度及家庭經濟生活
    狀況（原審卷第113頁）等一切情狀，量處如原審判決主文
    所示之刑，並諭知易科罰金之折算標準等情。經核其認事用
    法，並無違誤，量刑亦屬妥適。被告楊杰承以原判決認定事
    實仍有不當而提起上訴，雖稱其願為認罪陳述，並請本院協
    助轉介調解，俾使其與告訴人雙方得以達成和解，其希可爭
    取輕判寬典等語。惟其在原審所為之各項辯解，均無足採憑
    ，已詳如前述；本院復據其於刑事上訴理由狀之聲請，並徵
    得告訴人同意，排定調解期日（111年4月11日）欲進行調解
    ，詎屆該調解期日告訴人已按時到庭，卻因被告未到，經電
    話聯絡，惟手機關機，無法聯絡，致調解不成立，有本院調
    解事件報告書附本院卷第63至64頁可考；且按刑之量定，係
    實體法上賦予法院得自由裁量之事項，倘其未逾越法律所規
    定之範圍，又未明顯違背正義，即不得任意指摘為違法，本
    件原審對於被告楊杰承之量刑，已依刑法第57條各款之規定
    審酌被告之上開一切情狀，而量處罪刑，經核原審並未逾越
    法律所規定之範圍，又無明顯違背正義，被告執前詞指摘原
    判決不當，其上訴為無理由，應予駁回。
五、被告楊杰承經合法傳喚，無正當理由而未到庭（被告於111
    年4月26日雖具狀稱其因錯服藥物致昏睡不醒，又誤前往自
    由路地方法院，致趕赴本院已遲誤審理期日等語。然此核皆
    非不可歸責於被告之事由，是均難認係未能按時到庭之正當
    原因，併予敘明），爰不待其陳述逕行判決。
據上論斷，應依刑事訴訟法第371條、第368條，判決如主文。　
本案經檢察官黃怡華提起公訴，檢察官謝名冠到庭執行職務。
中　　華　　民　　國　　111 　 年　　4  　月　　28　　日
            刑事第七庭  審判長法  官  梁  堯  銘
                              法  官  羅  國  鴻
                              法  官  張  智  雄
以上正本證明與原本無異。
如不服本判決應於收受送達後二十日內向本院提出上訴書狀，其
未敘述上訴理由者，並得於提起上訴後二十日內向本院補提理由
書（均須按他造當事人之人數附繕本）「切勿逕送上級法院」。
因疫情而遲誤不變期間，得向法院聲請回復原狀。
                              書記官  江  玉  萍
　　　　　　　　　　　　　　　
中　　華　　民　　國　　111 　年　　4 　　月　　28　　日


附錄本判決論罪科刑法條：
中華民國刑法第277條
傷害人之身體或健康者，處5年以下有期徒刑、拘役或50萬元以
下罰金。
犯前項之罪，因而致人於死者，處無期徒刑或7年以上有期徒刑
；致重傷者，處3年以上10年以下有期徒刑。